【裁判字號】    95,台聲,111
【裁判日期】    950309
【裁判案由】    分配表異議之訴
【裁判全文】
最高法院民事裁定              九十五年度台聲字第一一一號
    聲  請  人  戊○○
    訴訟代理人  陳和貴律師
                徐嶸文律師
上列聲請人與相對人甲○○等間因分配表異議之訴事件，對於中
華民國九十四年七月二十一日本院裁定（九十四年度台上字第一
三四一號），聲請再審，本院裁定如下：
    主  文
聲請駁回。
聲請訴訟費用由聲請人負擔。
    理  由
本件聲請人主張本院九十四年度台上字第一三四一號確定裁定（
下稱原確定裁定）有民事訴訟法第四百九十六條第一項第一款之
情形，對之聲請再審，係以：伊於前訴訟程序第三審上訴狀內已
表明該訴訟程序第二審確定判決（下稱原二審確定判決）所違背
之法令及其具體內容，暨依訴訟資料合於該違背法令之具體事實
，而以原第二審確定判決不備理由及理由矛盾為上訴理由，自無
須敘述為從事法之續造、確保裁判之一致性或其他所涉及之法律
見解具有原則上重要性之理由，伊之上訴，並無不合，惟原確定
裁定卻指為「聲請人就原審已論斷者，泛言未論斷」、「非表明
原審判決所違背之法令及其具體內容，暨依訴訟資料合於該違背
法令之具體事實，並具體敘述為從事法之續造、確保裁判之一致
性或其他所涉及之法律見解具有原則上重要性之理由」云云，以
未合法表明上訴理由駁回伊之上訴，其適用民事訴訟法第四百七
十條第二項、第四百四十四條第一項之規定，顯有錯誤云云，為
其所持之理由。惟按對於第二審判決上訴，其上訴狀或理由書所
表明者，如與民事訴訟法第四百六十八條、第四百六十九條及第
四百七十條第二項規定不合時，即難認為已合法表明上訴理由，
其上訴自非合法。又取捨證據、認定事實係屬第二審法院之職權
，若其認定並不違背法令，仍不許任意指摘其認定不當，以為上
訴理由。查聲請人對於原第二審確定判決提起上訴，雖主張該判
決有不備理由及理由矛盾之違背法令情形，然核其上訴理由狀所
載之內容，無非係對原第二審確定判決認定：相對人甲○○、丙
○○、乙○○三人（下稱甲○○等三人）向周詩傳買受信託登記
于丁○○名下之農地（下稱系爭買賣），由丁○○承擔周詩傳所
負出賣人之契約義務，約定甲○○等三人覓得有自耕能力之人後
得隨時請求移轉過戶。為擔保系爭買賣契約債務及違約金債務，
乃以系爭買賣農地設定普通抵押權予甲○○等三人。嗣周詩傳違
約之停止條件成就，抵押權擔保之返還價金及違約金債權已發生
效力，即應由丁○○負給付之責。而甲○○等三人之土地所有權
移轉登記請求權既應自民國八十九年一月二十六日土地法修正刪
除原第三十條規定後，始得請求，自屬未罹於時效等關於其取捨
證據、認定事實，及解釋契約之職權行使，所為之論斷，指摘其
為不當。原確定裁定因認聲請人對原第二審確定判決提起上訴，
未對該確定判決之如何違背法令有具體之指摘，其上訴為不合法
，予以裁定駁回，經核並無適用法規顯有錯誤之情形。縱聲請人
未以民事訴訟法第四百六十九條所列各款以外之事由提起第三審
上訴，原確定裁定仍贅引同法第四百六十九條之一規定，對聲請
人之上訴為不合法亦不生影響，尚難據以指摘該確定裁定適用法
規顯有錯誤。從而，聲請人以原確定裁定有民事訴訟法第四百九
十六條第一項第一款所定之情形，對之聲請再審，求為廢棄原確
定裁定，非有理由。
據上論結，本件聲請為無理由。依民事訴訟法第五百零七條、第
五百零二條第二項、第九十五條、第七十八條，裁定如主文。
中    華    民    國  九十五  年    三    月    九    日
                      最高法院民事第四庭
                          審判長法官  蘇  茂  秋
                                法官  蘇  達  志
                                法官  陳  碧  玉
                                法官  王  仁  貴
                                法官  劉  靜  嫻
      本件正本證明與原本無異
                                      書  記  官
中    華    民    國  九十五  年    三    月  二十二  日
                                                      j


司法院資訊處製作；財團法人民間司法改革基金會備份。
